臺灣桃園地方法院刑事判決　　　　　　　95年度訴字第2446號
公　訴　人　臺灣桃園地方法院檢察署檢察官
被　　　告　甲○○
選任辯護人　戴銀生律師
上列被告因違反槍砲彈藥刀械管制條例案件，經檢察官提起公訴
（95年度偵字第15437 號），本院判決如下︰
    主  文
甲○○未經許可，製造可發射子彈具有殺傷力之改造手槍，處有
期徒刑伍年貳月，併科罰金新臺幣陸萬元，罰金如易服勞役，以
新臺幣壹仟元折算壹日。扣案具有殺傷力之改造手槍壹支（獲案
後槍枝管制編號：0000000000號、含彈匣壹個）沒收
。又未經許可，持有子彈，處有期徒刑陸月，併科罰金新臺幣參
萬元，罰金如易服勞役，以新臺幣壹仟元折算壹日。又未經許可
，販賣可發射子彈具有殺傷力之改造手槍，未遂，處有期徒刑參
年，併科罰金新臺幣陸萬元，罰金如易服勞役，以新臺幣壹仟元
折算壹日。扣案具有殺傷力之改造手槍壹支（獲案後槍枝管制編
號：0000000000號、含彈匣壹個）沒收。應執行有期
徒刑柒年，併科罰金新臺幣拾貳萬元，罰金如易服勞役，以新臺
幣壹仟元折算壹日。扣案具有殺傷力之改造手槍壹支（獲案後槍
枝管制編號：0000000000號、含彈匣壹個）沒收。
    事  實
一、甲○○明知未經許可，不得持有、製造可發射子彈具有殺傷
    力之改造手槍，詎其竟基於製造之犯意，於民國九十五年四
    月二十六日起，在桃園縣蘆竹鄉○○路一八二號三樓租屋處
    ，以「小黑」之名義利用其房東李鴻福所申裝之ADSL寬頻網
    路，連結上網至「雅虎奇摩網站」，留下其所註冊申請之電
    子郵件帳號（www721229@YAHoo.com.tw）在「二手軍火市場
    」、「生存之道留言板」網站留言板內刊登購買M84 型槍管
    之留言以取得金屬槍管後，旋在上址內將其原本自有之仿BE
    RETTA 廠84型半自動手槍所製造之槍枝之槍管對半切開，去
    除槍管內之阻鐵後，再加裝八釐米之金屬槍管，並以塑鋼土
    修補裂縫，再用砂紙磨平裂縫處，噴上黑色平光漆，再以徒
    手將金屬槍管裝到前揭槍枝上，而製造出機械性能良好，可
    擊發適用子彈具有殺傷力之改造手槍一支。
二、甲○○明知未經許可，不得持有子彈，竟於九十五年六月中
    旬某日，在其上開租屋處，利用上述ADSL寬頻網路上網以新
    臺幣（下同）八百元至一千元之代價向不詳人士購買具有殺
    傷力之一二GAUGE 制式霰彈一顆，約一星期後，甲○○前往
    桃園縣蘆竹鄉南崁某郵局取得前揭不詳人士郵寄之上述具有
    殺傷力之制式霰彈一顆後，隨即將之攜回上揭租屋處而持有
    之。
三、嗣於同年六月底，其妻生產後，因新生兒甫出世急需開銷，
    惟甲○○待業中而無收入，遂另行起意，基於販賣前揭具有
    殺傷力改造手槍之犯意，於同年七月十三日起分別以「小黑
    」、「小凱」之名義，利用上述ADSL寬頻網路上網，在「二
    手軍火市場」、「生存之道留言板」網站留言板內留言欲購
    買槍管，旋為臺北市政府警察局刑事警察大隊員警鄭國隆執
    行網路巡邏勤務時，查覺有異，乃於同日起至同年月十八日
    間，利用網路即時通系統與甲○○（匿名為正國顏）對談，
    期間果見甲○○以四萬元之價格向鄭國隆兜售前揭經其改造
    後具有殺傷力之仿BERETTA 廠84型半自動手槍所製造之槍枝
    ，鄭國隆遂喬裝買家與甲○○約定於同年七月十九日下午在
    桃園南崁交流道附近交貨。鄭國隆旋於九十五年七月十九日
    下午三時前，向本院聲請取得搜索票，而於同日下午三時三
    十分許，在桃園縣蘆竹鄉○○路一八四號前查獲甲○○，當
    場於其身上扣得前揭仿BERETTA 廠84型半自動手槍所製造之
    槍枝改造而成具有殺傷力之改造手槍一支（獲案後槍枝管制
    編號：0000000000號、含彈匣一個），致其販賣
    槍枝未能得逞，並持搜索票在甲○○前揭租屋處扣得上述具
    有殺傷力之制式霰彈一顆（業經鑑定試射後，而不具殺傷力
    ）。
四、案經臺北市政府警察局移送臺灣桃園地方法院檢察署檢察官
    偵查起訴。
    理  由
一、按刑事被告詰問證人之權利，係憲法所保障之基本人權及訴
    訟權基本內容之一，不容任意剝奪。不當剝奪被告詰問證人
    之機會，不僅妨害其訴訟防禦權之行使，亦有礙於真實之發
    現，自為法所不許 (司法院釋字第三八四、五八二號解釋)
    。刑事訴訟法於九十二年二月六日修正、增訂公布施行之前
    及之後，於第一百六十六條、第一百七十一條均規定當事人
    或辯護人有詰問證人之權利；於檢察官偵查中，第二百四十
    八條第一項（未修正）亦明定「訊問證人時，如被告在場者
    ，被告得親自詰問」。但此項權利之行使，須以被告或辯護
    人（偵查中辯護人僅得陳述意見）在場為前提。同法第一百
    五十九條之一第一項、第二項所稱「被告以外之人於審判外
    向法官所為之陳述，得為證據」、「被告以外之人於偵查中
    向檢察官所為之陳述，除顯有不可信之情況者外，得為證據
    」，固屬法律所規定之證據適格，而具證據能力（被告以外
    之人，本質上屬於證人）。然此項得為證據之被告以外之人
    於審判外向法官所為之陳述，以及於偵查中向檢察官所為之
    陳述，必須係已經賦予被告或其辯護人在場得以行使詰問權
    之機會者，始得作為判斷之依據，此觀同法第一百九十六條
    規定「證人已由法官合法訊問，且於訊問時予當事人詰問之
    機會，其陳述明確別無訊問之必要者，不得再行傳喚」即明
    。如法官於審判外或檢察官於偵查中訊問被告以外之人之程
    序，未予被告或其辯護人在場得依上開規定行使詰問權之機
    會，除被告於審判程序中明示捨棄詰問權之行使，或有刑事
    訴訟法第一百五十九條之三所列各款之情形以外，均應傳喚
    該陳述人到庭依法具結，使被告或其辯護人針對該被告以外
    之人於審判外向法官以及偵查中向檢察官所為之陳述，有行
    使反對詰問權之機會。否則該審判外向法官所為陳述及偵查
    中向檢察官所為陳述，雖屬傳聞證據之例外，仍不得作為認
    定犯罪事實之判斷依據（最高法院九十五年度台上字第六一
    五七號判決意旨參照）。查本件被告甲○○及其辯護人迄本
    院言詞辯論終結前，皆未聲請傳喚證人鄭國隆到庭接受詰問
    ，顯然已捨棄詰問權之行使，而證人鄭國隆於檢察官偵查中
    ，經具結而向檢察官所為之陳述，尚無顯有不可信之情況，
    依刑事訴訟法第一百五十九條之一第二項之規定，自得採為
    證據。
二、訊據被告固坦承持有上揭事實欄二所載之具有殺傷力之一二
    GAUGE 制式霰彈一顆等情不諱，惟矢口否認有上述事實欄一
    、三所載之製造及販賣改造手槍之犯行，辯稱：扣案仿BERE
    TTA 廠84型半自動改造手槍，係伊之前工作之已過世老闆因
    積欠伊薪資而抵押交付予伊的，該支改造手槍之槍管在伊老
    闆交予伊之前就曾斷裂過，而伊在案發前三天，擦拭該槍時
    ，槍管再度斷裂，是伊用快乾膠黏著後，再噴上黑漆，故外
    觀看不出曾斷裂過，從而該支改造手槍應無殺傷力，且伊雖
    然有上網與鄭國隆議定以四萬元販賣該槍之事宜，但案發時
    在伊身上扣得之該槍，乃為伊攜帶欲向鄭國隆炫耀的，並非
    要出售給鄭國隆的云云。惟查，上揭犯罪事實，迭據被告於
    警詢、檢察官初訊及本院羈押庭訊時供承不諱（見偵卷第一
    ○至一五頁、一○三至一○五頁、本院聲羈卷九十五年七月
    二十日訊問筆錄），經核與證人鄭國隆於檢察官訊問時具結
    證述之情節完全相符（見偵卷第一八一至一八三頁），並有
    被告分別以「小黑」、「小凱」及「正國顏」，在前揭網站
    及即時通系統上，表明欲購買金屬槍管及與證人鄭國隆對談
    之經過之網頁在卷可佐（見偵卷第二八至四九頁），且有被
    告之房東李鴻福申裝之ADSL寬頻網路及被告註冊申請之電子
    郵件帳號（www721229@YAHoo.com.tw）等資料附卷可憑（見
    偵卷第五○至五八頁），另有本院九十五年度聲搜字第七四
    五號搜索票及搜索扣押筆錄各一份及扣案之前揭改造手槍一
    支及一二GAUGE 制式霰彈一顆可資佐證，而上開改造手槍及
    上開制式霰彈經送鑑定，認前開改造手槍係仿BERETTA 廠84
    型半自動手槍所製造之槍枝，換裝土造金屬槍管而成之改造
    手槍，機械性能良好，可擊發適用子彈，認具殺傷力（獲案
    後槍枝管制編號：0000000000號、含彈匣一個）
    ；上開霰彈，認係一二GAUGE 制式霰彈，經試射後，亦認具
    殺傷力等情，有內政部警政署刑事警察局（下稱刑事警察局
    ）九十五年九月八日刑鑑字第○九五○一一二三一一號槍彈
    鑑定書在卷可按（見偵卷第一四九至一五六頁），足見被告
    前揭於警詢、檢察官初訊及本院羈押庭訊時之自白，實堪信
    憑。
三、被告雖以前情置辯，然前開扣案之改造手槍，經本院再次囑
    託刑事警察局鑑定，經該局鑑定人員黃金榮裝填直徑約七．
    八釐米之適用子彈實際試射後，槍管雖有斷裂，且斷裂處發
    現疑似黏合痕跡，惟仍可測得其發射速度為一五二公尺/秒
    ，經換算其發射動能為四五．○五焦耳，其單位面積發射動
    能為九四．二九焦耳/ 平方公分，已達足以穿入人體皮肉層
    之程度，而具有殺傷力等情，有該局刑鑑字第○九五○一八
    三二九三號函及所附照片四幀存卷可參（見本院卷第五七至
    五九頁），並經證人黃金榮到庭結證詳實（見本院卷第一一
    一至一一五頁），足見被告辯稱該槍枝之槍管曾經斷裂故無
    殺傷力云云，尚不足採。且由該槍枝經試射後槍管斷裂之情
    形，亦與被告前揭供述將槍管對半切開，去除槍管內之阻鐵
    後，再加裝八釐米之金屬槍管，並以塑鋼土修補裂縫，再用
    砂紙磨平裂縫處，噴上黑色平光漆，再以徒手將金屬槍管裝
    到前揭槍枝上之改造情形之自白內容相符，益見被告辯稱扣
    案改造手槍係伊已過世老闆因積欠其薪資抵付予伊云云，係
    畏罪卸責之詞，顯不可採。此外，被告既以假名上網與鄭國
    隆達成出售扣案改造槍枝之協議，交易之標的、價格及地點
    均已確定，豈有可能僅係攜帶交易之標的（即扣案之改造手
    槍）欲供炫耀而已，可見其此部分辯解仍為圖卸之詞，亦難
    採信。綜上事證及論述，被告所辯，均不足採信，本件事證
    已臻明確，自應依法論科。
四、論罪科刑部分：
（一）新舊法比較部分：
      查被告於上揭事實欄一所載之改造槍枝之行為後，刑法部
      分條文業於九十四年二月二日經總統以華總一義字第○九
      四○○○一四九○一號令修正公布，並於九十五年七月一
      日施行，參酌最高法院九十五年五月二十三日刑事庭第八
      次會議決議意旨，修正後刑法第二條第一項之規定，係規
      範行為後法律變更所生新舊法律比較適用之準據法，於修
      正後刑法施行後，應適用修正後刑法第二條第一項之規定
      ，為「從舊從輕」之比較（至於持有槍砲、子彈為長時間
      之繼續，乃行為之繼續而非狀態之繼續，故如未受允准，
      持有槍砲、子彈而無正當理由之行為持續長時間，於終止
      持有前，均在其犯罪行為實施中。其間法律縱有變更，其
      行為既繼續實施至新法施行以後，即與犯罪後法律有變更
      之情形不同，不生新舊法比較適用之問題，故上揭事實欄
      二之持有子彈之部分，無比較新舊法之問題。又上揭事實
      欄三之販賣槍枝之部分，係發生在前開刑法修正施行後，
      亦無新舊法比較之問題，併予說明），本案涉及法律變更
      之部分，分述如下：
   1、刑法第三十三條第五款業已修正規定「罰金：新臺幣一千
      元以上，以百元計算之。」，與修正前刑法第三十三條第
      五款規定「罰金：一元（按係銀元，折算新臺幣為三元）
      以上。」不同。比較新舊法結果，以舊法較有利於行為人
      ，新法並無對被告較為有利之情形。
   2、修正前刑法第四十二條第二項但書規定易服勞役期間最長
      為六個月，修正後刑法第四十二條三項但書則提高為一年
      ，但修正前刑法第四十二條第二項前段規定易服勞役以銀
      元一元以上三元以下折算一日，並依修正前罰金罰鍰提高
      標準條例第二條規定提高一百倍後，亦即以新臺幣三百元
      以上九百元以下折算一日，然依修正後刑法第四十二條第
      三項前段規定「易服勞役以新臺幣一千元、二千元或三千
      元折算一日」，此已影響行為人刑罰之法律效果，自屬法
      律有變更，經比較新舊法之結果，本件易服勞役之期限若
      未逾六個月，修正後之規定得以較高之金額折算一日，而
      折抵出較少之易服勞役日數，則修正後規定對於被告較為
      有利。
   3、修正前刑法第五十一條第五款規定「宣告多數有期徒刑者
      ，於各刑中之最長期以上，各刑合併之刑期以下，定其刑
      期。但不得逾二十年」，修正後刑法第五十一條第五款規
      定「宣告多數有期徒刑者，於各刑中之最長期以上，各刑
      合併之刑期以下，定其刑期。但不得逾三十年」，經比較
      新舊法之結果，修正前刑法第五十一條第五款之規定較有
      利於行為人。
（二）按所謂製造包括創製、改造、組合、混合、化合等行為在
      內，已損壞之零件加以修理亦屬製造，改造行為亦屬製造
      行為之一種（最高法院八十六年度台上字第七五五八號、
      九十二年度台上字第九二四號判決意旨參照），本件被告
      以將槍管對半切開，去除槍管內之阻鐵後，再加裝八釐米
      之金屬槍管，並以塑鋼土修補裂縫，再用砂紙磨平裂縫處
      ，噴上黑色平光漆，再以徒手將金屬槍管裝到扣案槍枝上
      之方法，使扣案原本不具殺傷力之槍枝改造成具有殺傷力
      ，依照前揭最高法院判決意旨，自屬製造行為無疑，核被
      告此部分所為，係犯槍砲彈藥刀械管制條例第八條第一項
      之製造可發射子彈具有殺傷力之改造手槍罪。至被告持有
      如事實欄二所載之制式霰彈之部分，係犯同條例第十二條
      第四項之持有子彈罪。又按刑法上關於販賣罪，祇要被告
      本身原有販賣之故意，且已著手於販賣行為，即應分別情
      形論以販賣既遂或未遂。倘對造無買受之真意，為協助警
      察辦案而佯稱購買，以求人贓俱獲，雖事實上不能真正完
      成買賣，但被告原來既有販賣之故意，且已著手於販賣行
      為，仍應論以販賣罪之未遂犯。此與被告原無販賣之意思
      ，單純被誘捕之情形有別（最高法院八十五年度第四次刑
      事庭會議決議意旨參照），本件被告既有販賣前揭改造槍
      枝之故意，且已著手於販賣行為之實行，揆諸前揭說明，
      核其於上述事實欄三之所為，係犯槍砲彈藥刀械管制條例
      第八條第五項、第一項之販賣可發射子彈具有殺傷力之改
      造手槍未遂罪，此部分並依既遂犯之刑度減輕之。而被告
      製造上開改造手槍後及販賣該改造手槍前持有之低度行為
      ，應為製造及販賣之高度行為所吸收，不另論罪。被告所
      犯上開三罪，犯意各別，罪名不同，應分論併罰之。
（三）爰審酌被告值此槍彈氾濫之際，非法製造、販賣及持有具
      殺傷力之改造手槍及制式霰彈，對於社會治安造成高度危
      險，惡性非輕，且於犯罪後猶飾詞圖卸，難認有悔悟之意
      ，並兼衡其製造及販賣改造手槍之數量僅有一支，且持有
      制式霰彈亦僅有一顆，數量尚非鉅大，暨其犯罪動機、目
      的、手段、生活狀況等一切情狀，分別量處如主文所示之
      刑，並均依九十五年七月一日施行之刑法第四十二條第三
      項前段之規定，就併科罰金之部分，諭知如易服勞役以新
      臺幣一千元折算一日，及定其應執行之刑，就罰金刑部分
      所定之應執行刑，仍依上開規定，諭知易服勞役之折算標
      準。至於有期徒刑定應執行刑部分，則適用最有利於被告
      之九十五年七月一日施行前之刑法第五十一條第五款之規
      定。
五、沒收部分：
    扣案之改造手槍一支（獲案後槍枝管制編號：000000
    0000號、含彈匣一個），業經鑑定具有殺傷力，已詳如
    前述，自屬違禁物，應依刑法第三十八條第一項第一款之規
    定宣告沒收。扣案之一二GAUGE 制式霰彈一顆，已因鑑定試
    射擊發而不具殺傷力，自非違禁物；另被告為警查獲後，警
    方尚在其前述租屋處，扣得雙管霰彈獵槍一支、手槍子彈、
    步槍子彈、霰彈槍子彈、改造手槍半成品三支、彈殼、彈頭
    、彈匣、底火、零組件等物，業經鑑定無殺傷力及非槍彈主
    要組成零件，此有前述槍彈鑑定書及內政部九十六年一月十
    二日內授警字第○九六○八七○○八八號函在卷可查，是上
    開物品亦非違禁物，均不得沒收。此外，扣案之改造工具一
    箱、手提圓盤電磨機、手提砂輪機、八吋桌上鑽床、小型電
    鑽等物，則無證據足認與被告前揭改造手槍之犯行有何關連
    ，亦不得宣告沒收，均附此敘明。
據上論斷，應依刑事訴訟法第二百九十九條第一項前段，槍砲彈
藥刀械管制條例第八條第一項、第五項、第十二條第四項，修正
後刑法第二條第一項，刑法第十一條前段、第二十五條第二項後
段、第四十二條第三項前段、第三十八條第一項第一款、第五十
一條第七款，修正前刑法第五十一條第五款，判決如主文。
本案經檢察官楊挺宏到庭執行職務。
中　　華　　民　　國　　96　　年　　 4　　月　　 2　　日
                  刑事第八庭  審判長法　官　曾家貽
                                    法  官  陳彥宏
                                    法  官  吳為平
以上正本證明與原本無異。
如不服本判決，應於送達後十日內，向本院提出上訴狀。
                                    書記官  江惠婷
中　　華　　民　　國　　96　　年　　4 　　月　　9 　　日
附論罪科刑依據之法條：
槍砲彈藥刀械管制條例第8條
未經許可，製造、販賣或運輸鋼筆槍、瓦斯槍、麻醉槍、獵槍、
空氣槍或第4 條第1 項第1 款所定其他可發射金屬或子彈具有殺
傷力之各式槍砲者，處無期徒刑或5 年以上有期徒刑，併科新臺
幣1 千萬元以下罰金。
未經許可，轉讓、出租或出借前項所列槍枝者，處 5 年以上有期
徒刑，併科新臺幣 1 千萬元以下罰金。
意圖供自己或他人犯罪之用，而犯前二項之罪者，處無期徒刑或
 7 年以上有期徒刑，併科新臺幣 1 千萬元以下罰金。
未經許可，持有、寄藏或意圖販賣而陳列第 1 項所列槍枝者，處
 3 年以上10年以下有期徒刑，併科新臺幣700 萬元以下罰金。
第 1 項至第 3 項之未遂犯罰之。
槍砲彈藥刀械管制條例第12條
未經許可，製造、販賣或運輸子彈者，處 1 年以上 7 年以下有
期徒刑，併科新台幣 500 萬元以下罰金。
未經許可，轉讓、出租或出借子彈者，處 6 月以上 5 年以下有
期徒刑，併科新台幣 300 萬元以下罰金。
意圖供自己或他人犯罪之用，而犯前二項之罪者，處 3 年以上
10 年以下有期徒刑，併科新台幣 700 萬元以下罰金。
未經許可，持有、寄藏或意圖販賣而陳列子彈者，處 5 年以下有
期徒刑，併科新台幣 300 萬元以下罰金。
第 1 項至第 3 項之未遂犯罰之。
